臺中高等行政法院判決　　　　　　　　　　　　　　　　　九十一年度訴字第三號
　　　　　　　　　　　　　　　.
　原　　　告　甲○○
　　　　　　　乙○○
　　　　　　　丙○○
　訴訟代理人　黃怡瑜律師
　複　代理人　張志新律師
　被　　　告　財政部台灣省中區國稅局
　代　表　人　丁○○（局長）
　訴訟代理人　戊○○
右當事人間因綜合所得稅事件，原告不服財政部中華民國九十年十一月六日台財訴字
第０九０００一０二四二號訴願決定，提起行政訴訟。本院判決如左︰
　　主  文
原告之訴駁回。
訴訟費用由原告負擔。
　　事  實
一、事實概要：
    原告甲○○、乙○○及丙○○三人與訴外人王捷拓、巫維仁為全民聯合法律事務
    之聯合執業律師，於民國（下同）八十六年綜合所得稅結算申報，原申報執行業
    務所得分別為新台幣（下同）一百三十三萬零八百八十六元、一百三十三萬零八
    百八十六元及一百三十三萬零八百八十七元，經被告初查核定原告等執行業務所
    得分別為二百十九萬八千二百四十六元、二百十九萬八千二百四十七元及二百十
    九萬八千二百四十六元，綜合所得總額分別為二百八十五萬九千七百五十八元、
    二百二十一萬九千七百二十元及二百七十四萬六千九百五十五元，補徵稅額分別
    為十八萬八千五百二十八元、十九萬一千四百三十八元及十八萬三千一百零六元
    。原告等對被告核定執行業務所得部分不服，申經復查結果，執行業務所得已就
    重複核課部分分別獲減列十五萬八千九百元，綜合所得總額變更核定分別為二百
    七十萬零八百五十八元、二百零六萬零八百二十元、二百五十八萬八千零五十五
    元。原告等猶未甘服，復就未獲減列呆帳部分，提起訴願，遭決定駁回，遂提起
    行政訴訟。
二、兩造聲明：
    (一)原告聲明求為判決：
    　1.原處分、復查決定及訴願決定均撤銷。
    　2.訴訟費用由被告負擔。
    (二)被告聲明求為判決：駁回原告之訴。
三、兩造陳述：
    (一)原告主張：
　　　1.律師之報酬及其墊款，因二年不行使而消滅，民法第一百二十七條第五款著
　　　　有明文。全民聯合法律事務所於八十六年度確有十一件經委任人委任，於法
　　　　院訴訟終了後，拒不給付，或交付已拒絕往來之支票後即不知去向，甚或四
　　　　處遷移而百尋不著，雖曾全力找尋催收，但仍無效果，則其律師報酬業已逾
　　　　二年，依法罹於時效消滅，自應列為呆帳而予扣除，訴願決定及復查決定均
　　　　以全民聯合法律事務所於八十六年度未設置帳簿、文據，逕認原告等主張不
　　　　可採，顯屬率斷。
      2.又執行業務所得查核辦法第三條復規定：執行業務所得之計算，以收付實現
        為原則。該十一筆呆帳既無收入可言，何以列入執行業務所得？復查決定及
        訴願決定顯已違背執行業務所得查核辦法之規定。原告所屬之全民聯合法律
        事務所雖未設置帳簿，但原告等於提起訴願時已檢附委任人之地址供查，詎
        訴願決定機關竟未通知各委任人前往被告處說明，復未說明何以不採之理由
        ，顯有未盡調查之能事，參諸行政法院七十五年判字第一六四二號判決意旨
        ：當事人有無給付報酬應實質認定。則原處分、復查決定及訴願決定既未詳
        加查證，即遽認全民聯合法律事務所確已收取該十一筆報酬，逕列入執行業
        務所得，自有違背一般證據法則，要屬無可維持。
    (二)被告答辯：
      1.原告等聯合執業全民聯合法律事務所，於八十六年度並未設置帳簿、文據記
        載收支情形，被告初查遂依各個聯合執業者當年度執行業務未設帳電腦核定
        清單所載收入總額，扣除重複歸課案件之收入七十一萬五千元後之餘額，減
        除財政部訂頒費用率標準百分之三十，依原告等合夥比例五分之一，計歸課
        原告等執行業務所得二百十九萬八千二百四十六元、二百十九萬八千二百四
        十七元及二百十九萬八千二百四十六元。
      2.原告等復查主張該事務所收費標準以案件為單位，並非以人數為基礎，又列
        二位律師以上是為開庭時便於調配，並未加收任何費用，即僅收取一案件費
        用，是該核定依律師人數歸課收入，顯有重複核課情事，另有些案件委任人
        已於八十五年度開立扣繳憑單且其業已列報於事務所八十五年度所得，再者
        亦有部分案件係屬呆帳，並未收取任何費用，是原核定執行業務所得實屬偏
        高，請准予重新查核等情。被告復查決定以原告等主張重複核課收入之案件
        ，依原告等提示之判決書或委任狀所載，系爭案件案號確屬相同，惟或因多
        數委任人同時委任，或因同一案件，同時由該事務所兩位以上聯合執業之律
        師共同受任，致同一案件歸課多筆收入，另部分案件則係除依委任之公司行
        號開立扣繳憑單所載金額歸課收入外，復依該公司行號負責人名義按財政部
        訂頒收費標準再行歸課收入，其中有關同一案件因委任人或律師多人致歸課
        多筆收入乙節，原告等主張此情形僅收取一件費用，尚屬合理，至其他除依
        扣繳資料歸課外，復依負責人名義歸課收入之案件，經就收入歸戶清單與綜
        合扣繳憑單核對結果，確有重複核課情事，是原核依財政部訂頒收費標準歸
        課之收入，應予註銷。
      3.再者有關原告等主張業申報於事務所八十五年度收入之案件，依委任人出具
      　之說明書及開立之各類所得扣繳暨免扣繳憑單所載，系爭所得給付年度確屬
      　八十五年度，又經調閱該事務所八十五年度核定資料，該所得確已歸課八十
      　五年度在案。至於原告等主張扣除十一筆呆帳部分之收入四十八萬元乙節，
      　因全民聯合法律事務所八十六年度並未設置帳簿、文據，又關於系爭主張未
      　收取費用之案件，原告等除提示寄給委任人存證信函資料外，並未能提示其
      　他足資證明確未收取之相關資料以實其說，是原告等主張扣除該部分收入，
      　尚無足採，惟其中委任人王錦鋒部分，原核定計歸課兩筆收入（甲○○、乙
      　○○各歸課乙筆），該兩筆收入案號均屬相同，應屬同一案件由兩位律師共
      　同受任，復查結果准予註銷乙筆收入四萬元。
      4.綜上所述，復查結果，全民事務所收入准予減列一百十三萬五千元，減除財
      　政部訂頒費用率標準百分之三十，准予減列執行業務所得七十九萬四千五百
      　元，又依原告等之合夥比例核算原告等當年度全民事務所執行業務所得分別
      　准予減列十五萬八千九百元，分別變更核定為二百零三萬九千三百四十六元
      　、二百零三萬九千三百四十七元及二百零三萬九千三百四十七元。本件原告
      　等聯合執業之全民聯合法律事務所執行業務所得，如欲選擇按實際所得核課
      　綜合得稅，自應依照所得稅法第十四條第一項第二類規定設置日記帳、記載
      　、使用前送主管機關驗印、取得確實憑證及保存憑證帳冊五年等各項程序，
      　並於稽徵機關進行調查時提示有關各種證明所得額之帳簿文據供查核認定。
　　理  由
一、按「個人之綜合所得總額，以其全年左列各類所得合併計算之：第一類：：：。
    第二類：執行業務者：：：。執行業務者至少應設置日記帳一種，詳細記載其業
    務收支項目；帳簿使用前，並應送主管稽徵機關登記驗印。業務支出，應取得確
    實憑證。憑證及帳冊至少應保存五年。」為所得稅法第十四條第一項第二類所明
    定。次按「聯合執行業務者，應以聯合事務所為主體設置帳簿，記載其全部收入
    ，該聯合事務所之收支帳目，應由聯合事務所所在地稽徵機關查核。」及「執行
    業務者於規定期限內辦理結算申報並能提供證明所得額之帳簿、文據調查者，其
    執行業務所得，應依帳載核實認定，其未依規定提供調查者，應依所得稅法第八
    十三條及同法施行細則第十三條規定訂定之收費及費用標準核定其所得額。」分
    別為執行業務所得查核辦法第七條及第八條所明定。
二、本件原告甲○○、乙○○、丙○○係聯合執業於全民事務所之律師，其八十六年
    度綜合所得稅結算申報，原申報取自該事務所執行業務所得分別為一百三十三萬
    零八百八十六元、一百三十三萬零八百八十六元及一百三十三萬零八百八十七元
    ，經被告初查核定執行業所得分別為二百十九萬八千二百四十六元、二百十九萬
    八千二百四十七元及二百十九萬八千二百四十六元，原告等就執行業務所得乙項
    不服，主張該事務所收費標準以案件為單位，並非以人數為基礎，又列二位律師
    以上是為開庭時便於調配，並未加收任何費用，即僅收取一案件費用，是原核定
    依律師人數歸收入，顯有重複核課情事，另有些案件委任人已於八十五年度開立
    扣繳憑單且其業列報於事務所八十五年度所得，再者亦有部分案件係屬呆帳，並
    未收取任何費用，是原核定執行業務所得實屬偏高，請准予重新查核云云，申經
    復查結果，除呆帳部分僅准註銷委任人王錦鋒部分一筆四萬元，其餘四十四萬元
    未准註銷外，餘均照原告等之主張准予註銷，訴願決定亦予維持，原告不服，循
    序提起行政訴訟，並為前述之主張。經查「執行業務所得之計算，除本辦法另有
    規定外，以收付實現為原則。」固為執行業務所得查核辦法第三條所明定。惟同
    辦法第八條亦有執行業務所得未依規定提供帳載調查者，應依所定之收費及費用
    標準核定所得額之規定，此乃收付實現原則之例外規定，自屬無庸置疑。本件原
    告等既自承其聯合執業之全民聯合法律事務所未設置帳簿，被告自無從查核原告
    等之實際收入與支出，而得逕依同業收費標準核定，並無逐一向委任人查證之必
    要。是被告依執行業務所得查核辦法第八條所定，以所查得之委任人數依財政部
    核定之八十五年度稽徵機關核算執行業務者之收入及費用標準核定其執行業務所
    得自無不合，訴願決定予以維詩，亦無違誤。原告名之聯合法律事務所既未設置
    帳簿，原告等即不得主張依收付實現原則計算其所得額，其聲明求為撤銷訴願決
    定及原處分為無理由，應予駁回。原告等請求傳訊莊信豐等十一位委託人，以證
    明原告等確未曾向其收取報酬，經核已無必要，併予敘明。
據上論結，本件原告之訴為無理由，爰依行政訴訟法第一百九十五條第一項後段、第
九十八條第三項前段、第一百零四條、民事訴訟法第八十五條第一項前段，判決如主
文。
中　　華　　民　　國　　九十一　　　年　　　四　　　　月　　　四　　　　日
                 臺 中 高 等 行 政 法 院   第 二 庭
                                審 判 長 法      官　沈　水　元
                                         法      官　林　秋　華
                                         法      官　王　德　麟
右正本證明與原本無異。
如不服本判決，應於判決送達後二十日內向本院提出上訴書狀，其未表明上訴理由者
，應於提起上訴後二十日內向本院提出上訴理由書（須依對造人數附具繕本）；如於
本判決宣示或公告後送達前提起上訴者，應於判決送達後二十日內補提上訴理由書（
須附繕本）。未表明上訴理由者，逕以裁定駁回。
提起上訴應預繳送達用雙掛號郵票拾份（每份三十四元)。
中　　華　　民　　國　　九十一　　　年　　　四　　　　月　　　八　　　　日
　　　　　　　　　　　　　　　　　　　　 法院書記官　邱  吉  雄
